---
title: "Primeiros passos com o heatindexbr"
output: rmarkdown::html_vignette
vignette: >
  %\VignetteIndexEntry{Primeiros passos com o heatindexbr}
  %\VignetteEngine{knitr::rmarkdown}
  %\VignetteEncoding{UTF-8}
---

```{r, include = FALSE}
knitr::opts_chunk$set(
  collapse = TRUE,
  comment = "#>",
  fig.width = 7,
  fig.height = 5
)
```

O `heatindexbr` disponibiliza rasters do Índice de Calor (Rothfusz 1990) com
resolução de ~1 km para os 1.477 municípios do Semiárido Brasileiro oficial
(Res. CONDEL/SUDENE 176/2024). O produto principal é uma climatologia para
2000-2025 cobrindo todos os 12 meses e 24 horas locais. Esta vignette apresenta
o fluxo de uso principal: busca, download, extração e visualização.

## Instalação

```{r install, eval=FALSE}
remotes::install_github("antcneto/heatindexbr")
```

```{r setup}
library(heatindexbr)
```

## Quais dados estão disponíveis?

Use `hi_available()` para ver os produtos, cobertura temporal e horas
disponíveis:

```{r available}
hi_available()
```

## Busca de municípios

Os nomes seguem o padrão IBGE: **maiúsculas sem acentos**. Use `hi_search()`
para encontrar o nome correto antes de chamar outras funções:

```{r search}
hi_search("Mossoro", state = "RN")
hi_search("Campina Grande", state = "PB")
```

> **Atenção:** utilize sempre o valor da coluna `name_muni` retornado por
> `hi_search()`. Por exemplo, `"MOSSORO"` e não `"Mossoró"`. Esta limitação
> segue o padrão de nomenclatura do IBGE.

## Extração do Índice de Calor para um município

`hi_municipality()` baixa a tabela municipal na primeira chamada (~29 MB,
armazenada em cache localmente) e retorna estatísticas resumidas com
classificação NOAA. Nenhum download de raster é necessário para esta operação.

```{r municipality}
resultado <- hi_municipality("MOSSORO", state = "RN",
                             month = 1, hour_local = 15)
resultado
```

Para obter todos os meses e horas de um município:

```{r municipality-all, eval=FALSE}
hi_municipality("MOSSORO", state = "RN")
```

A coluna `noaa_class` usa os limiares oficiais da escala NOAA:

| Classe | IC | Risco |
|---|---|---|
| Sem cautela | < 27°C | Baixo |
| Cautela | 27-32°C | Fadiga com exposição prolongada |
| Cautela extrema | 32-41°C | Cãibras ou exaustão por calor possíveis |
| Perigo | 41-54°C | Exaustão por calor provável |
| Perigo extremo | > 54°C | Insolação iminente |

## Download e visualização do raster

> **Download no primeiro uso:** a primeira chamada a `hi_download()` ou a
> `hi_municipality(source = "raster")` baixa o stack climatológico completo
> (~1,6 GB) do Zenodo. Dependendo da velocidade da sua conexão, isso pode
> levar de alguns minutos a cerca de 30 minutos. Isso acontece apenas uma
> vez; todas as chamadas seguintes leem do cache local e retornam
> instantaneamente. Se você só precisa de estatísticas municipais, use o
> padrão `hi_municipality()` com `source = "table"`, que baixa um arquivo
> de 29 MB e nunca toca no raster.

`hi_download()` baixa o stack climatológico de 288 bandas (~1 GB) na primeira
chamada e armazena em cache local. Chamadas subsequentes leem do cache e
extraem apenas as bandas solicitadas em memória.

```{r download, eval=FALSE}
# Banda única: janeiro às 15h local
r <- hi_download(month = 1, hour_local = 15)

# Todas as horas de julho (raster de 24 bandas)
r_julho <- hi_download(month = 7)

# Stack completo de 288 bandas
r_stack <- hi_download()
```

```{r plot, eval=FALSE}
hi_plot(r, title = "Índice de Calor, Janeiro, 15h local")
```

> **Nota sobre horas:** todas as horas são especificadas em hora local
> (UTC-3). A conversão para UTC é feita internamente. Por exemplo,
> `hour_local = 15` recupera a banda armazenada às 18h UTC.

## Extração para polígono personalizado

Use `hi_shape()` com qualquer objeto `sf`:

```{r shape, eval=FALSE}
library(sf)
minha_area <- st_read("minha_area.gpkg")
resultado  <- hi_shape(minha_area, month = 1, hour_local = 15)
resultado$stats
resultado$raster
```

## Produto sinótico de 2025

O produto original de 2025 (quatro horários sinóticos, médias anuais)
permanece disponível via argumento `product`:

```{r synoptic, eval=FALSE}
r_2025 <- hi_download(product = "synoptic_2025", hour_local = 15)
hi_municipality("MOSSORO", state = "RN",
                product = "synoptic_2025", hour_local = 15)
```

## Como citar

```{r citation, eval=FALSE}
citation("heatindexbr")
```

Dataset climatológico (2000-2025):

> Campos Neto, A. (2026). *Climatologia do Índice de Calor para o Semiárido
> Brasileiro (2000-2025): rasters 1 km, tabela municipal e exposição
> populacional*. Zenodo. https://doi.org/10.5281/zenodo.21049066

Dataset sinótico 2025:

> Campos Neto, A. (2025). *heatindexbr: rasters de Índice de Calor para o
> Semiárido Brasileiro* (v0.1.0). Zenodo.
> https://doi.org/10.5281/zenodo.20942619
