---
title: "Primeiros passos com o heatindexbr"
output: rmarkdown::html_vignette
vignette: >
  %\VignetteIndexEntry{Primeiros passos com o heatindexbr}
  %\VignetteEngine{knitr::rmarkdown}
  %\VignetteEncoding{UTF-8}
---

```{r, include = FALSE}
knitr::opts_chunk$set(
  collapse = TRUE,
  comment = "#>",
  fig.width = 7,
  fig.height = 5
)
```

O `heatindexbr` disponibiliza rasters do Índice de Calor (Rothfusz 1990) com
resolução de ~1 km para os 1.477 municípios do Semiárido Brasileiro oficial
(Res. CONDEL/SUDENE 176/2024). Esta vignette apresenta o fluxo de uso principal:
busca → download → extração → visualização.

## Instalação

```{r install, eval=FALSE}
# Instale pelo GitHub
remotes::install_github("antcneto/heatindexbr")
```

```{r setup}
library(heatindexbr)
```

## Quais dados estão disponíveis?

Use `hi_available()` para ver os anos, resoluções e horários sinóticos
disponíveis:

```{r available}
hi_available()
```

## Busca de municípios

Os nomes de municípios no `heatindexbr` seguem o padrão IBGE: **maiúsculas
sem acentos**. Use `hi_search()` para encontrar o nome correto:

```{r search}
# Busca parcial, sem distinção de maiúsculas
hi_search("Mossoro", state = "RN")
hi_search("Campina Grande", state = "PB")
```

> **Atenção:** sempre utilize o valor da coluna `name_muni` retornado por
> `hi_search()` ao chamar `hi_municipality()`. Por exemplo, `"MOSSORO"` e
> não `"Mossoró"`. Esta é uma limitação do padrão de nomenclatura do IBGE;
> a função `hi_search()` existe exatamente para facilitar essa conversão.

## Extração do Índice de Calor para um município

`hi_municipality()` baixa o raster (armazenado em cache na primeira vez),
recorta para o limite municipal e retorna estatísticas resumidas com
classificação NOAA:

```{r municipality}
resultado <- hi_municipality("MOSSORO", state = "RN", hour = "15h")
resultado
```

A coluna `noaa_class` utiliza os limites oficiais da escala NOAA:

| Classe | IC | Risco |
|---|---|---|
| Sem cautela | < 27°C | Baixo |
| Cautela | 27–32°C | Fadiga com exposição prolongada |
| Cautela extrema | 32–41°C | Cãibras ou exaustão por calor possíveis |
| Perigo | 41–54°C | Exaustão por calor provável |
| Perigo extremo | > 54°C | Insolação iminente |

Para obter todos os quatro horários sinóticos de uma vez, use `hour = NULL`:

```{r all-hours, eval=FALSE}
hi_municipality("MOSSORO", state = "RN", hour = NULL)
```

## Download e visualização do raster completo

`hi_download()` retorna um `SpatRaster` (pacote terra). O raster é baixado
uma única vez e reutilizado do cache nas chamadas seguintes:

```{r download}
r <- hi_download(year = 2025, hour = "15h")
r
```

Passe o raster diretamente para `hi_plot()` para gerar o mapa:

```{r plot}
hi_plot(r,
        title = "IC médio anual — 15h (2025)",
        hour  = "15h",
        year  = 2025)
```

## Extração para polígono personalizado

Se você tiver um objeto `sf` próprio (bacia hidrográfica, limite estadual,
área de estudo), use `hi_shape()`:

```{r shape, eval=FALSE}
library(sf)

minha_area <- st_read("minha_area.gpkg")

resultado <- hi_shape(minha_area, hour = "15h")
resultado$stats   # data.frame com mean, min, max, noaa_class
resultado$raster  # SpatRaster recortado
```

## Nota técnica sobre o raster

O raster base (`IC_2025_annual_all.tif`) está em **EPSG:5880** (SIRGAS 2000 /
Brazil Polyconic) — o SRC projetado adequado para o Brasil. A versão em WGS84
possui um artefato de recorte na borda leste e não deve ser utilizada. Consulte
`vignette("methodology")` para detalhes completos sobre o método de interpolação.

## Como citar

Se você utilizar o `heatindexbr` em sua pesquisa, por favor cite:

```{r citation, eval=FALSE}
citation("heatindexbr")
```

Ou cite diretamente o conjunto de dados no Zenodo:

> Campos Neto, A. (2025). *heatindexbr: rasters de Índice de Calor para o
> Semiárido Brasileiro* (v0.1.0). Zenodo.
> https://doi.org/10.5281/zenodo.20942619
